【裁判字號】    99,上訴,1668
【裁判日期】    990609
【裁判案由】    偽造文書等
【裁判全文】
臺灣高等法院刑事判決                99年度上訴字第1668號
上  訴  人
即自 訴 人  庚○○
被      告  壬○○
            己○○
            丁  ○
            戊○○
            甲○○
            乙○○
            癸○○
            丙○○
            辛○○
上列上訴人因自訴被告等偽造文書等案件，不服臺灣臺北地方法
院98年度自字第76號，中華民國98年10月22日第一審判決，提起
上訴，本院判決如下：
    主  文
上訴駁回。
    事  實
一、按自訴之提起，應委任律師行之；又自訴人未委任代理人，
    法院應定期間以裁定命其委任代理人；逾期仍不委任者，應
    諭知不受理之判決，刑事訴訟法第319條第2項及第329條第2
    項分別定有明文。又刑事訴訟法第367條之判決及對於原審
    諭知管轄錯誤、免訴或不受理之判決上訴時，第二審法院認
    其為無理由而駁回上訴，或認為有理由而發回該案件之判決
    ，得不經言詞辯論為之。刑事訴訟法第319條第2項、第329
    條、第372條分別定有明文。
二、自訴人庚○○提起本件自訴，未委任律師為訴訟代理人，經
    原審於民國97年9月3日裁定命自訴人於裁定送達後10日內補
    正，該裁定經自訴人於98年9月14日收受，有送達證書附卷
    可稽（見原審卷第43頁），詎自訴人逾期並未補正，揆諸前
    揭說明，本件自訴之起訴程序顯然不合規定，原審不經言詞
    辯論而諭知自訴不受理之判決，核無違誤。
三、自訴人上訴意旨略以：伊於98年8月27日訴狀上計有天件及
    地件二件書狀，原判決僅就天件裁判，而於地件未予裁判，
    顯然違法，又伊於天件、地件書狀上均指明聲請協助自訴、
    法律扶助、指請律師、檢察官協助提起自訴，應係聲請案，
    而非自訴案，原判決以自訴案予以裁判，即有明顯重大違憲
    犯行。爰請將伊聲請之協助自訴移請地檢署依協助自訴之法
    律扶助程序辦理救濟，且法院法官負有法律扶助義務，為法
    律扶助法第4條第2項及律師法第20條所明定，請依法定程序
    辦理救濟云云。然查：我國刑事訴訟法並無為自訴人指定律
    師，以協助自訴之相關規定；且在提起自訴前，亦無檢察官
    協助自訴、承受或擔當訴訟等相關規定；又自訴人縱有請求
    法律扶助之需求，依法律扶助法第18條之規定，亦應向法律
    扶助基金會為之，並非向法院請求，是上訴人主張聲請協助
    自訴、法律扶助指定律師協助自訴云云，均與法不合，核屬
    無據。惟細繹上訴人前揭聲請之目的，顯係為提起自訴，而
    原法院既依刑事訴訟法第329條第2項規定，裁定上訴人於收
    受裁定後10日內補正委任律師為訴訟代理人，可徵原法院已
    斟酌上訴人前揭聲請目的，並基於為上訴人利益之考量，以
    之為提起自訴之意，給予上訴人補正提起自訴法律程式之機
    會。是上訴人逾期未補正，原法院依法判決自訴不受理，難
    謂有何不當。至上訴人雖分別以天狀、地狀提起本案，惟依
    各該狀紙案由欄所載「為請協助自訴、法律扶助之指請律師
    / 檢察官協助提起自訴俾資救濟救援冤狀」、「冤獄受刑人
    刑事聲請協助自訴、法律扶助指請律師協助提起自訴」，有
    該等狀紙附卷可稽（見原審卷第1頁、第7頁），顯見該等狀
    紙所載目的並無不同，而原法院既為上訴人利益而以之為提
    起自訴論，即無何漏未審酌地狀情事，此觀諸原判決將該自
    訴人所提出之上開二件狀紙均列為自訴狀附件自明。綜上所
    述，自訴人以伊係聲請案件，原法院卻以自訴案件辦理，並
    僅就天狀為判決，漏未就地狀裁判云云為由提起上訴，指摘
    原判決不當，自無理由，應予以駁回，並依法不經言詞辯論
    為之。
四、據上論斷，應依刑事訴訟法第368條、第372條，判決如主文
    。
中    華    民    國    99    年    6     月    9     日
                  刑事第二十二庭審判長法  官  郭雅美
                                      法  官  洪于智
                                      法  官  李麗珠
以上正本證明與原本無異。
如不服本判決，應於收受送達後10日內向本院提出上訴書狀，其
未敘述上訴之理由者並得於提起上訴後10日內向本院補提理由書
（均須按他造當事人之人數附繕本）「切勿逕送上級法院」。
                                      書記官  陳禹任
中    華    民    國    99    年    6     月    10    日

司法院資訊處製作；財團法人民間司法改革基金會備份。
